【裁判字號】    94,交訴,26
【裁判日期】    950328
【裁判案由】    業務過失致死
【裁判全文】
臺灣苗栗地方法院刑事判決              94年度交訴字第26號
公  訴  人  臺灣苗栗地方法院檢察署檢察官
被      告  丙○○
上列被告因業務過失致死案件，經檢察官提起公訴（94年度偵字
第865 號），本院判決如下：
    主    文
丙○○犯業務過失致人於死罪，處有期徒刑壹年。緩刑年。
    犯罪事實
一、丙○○受僱於長欣商行，平日駕駛車牌號碼H2-3608 號自用
    小貨車載運、銷售貨物，乃以駕駛車輛為其附隨業務，而為
    從事駕駛業務之人。丙○○於民國94年1 月3 日上午11時30
    分許，駕駛上開車輛沿苗栗縣竹南鎮○○路由南往北方向行
    駛，行經永貞路與光華北街交岔路口，本應注意除準備停車
    或臨時停車外，不得駛出路面邊線，且起步前應注意前方有
    無車輛、讓行進中之車輛優先通行，並應注意車前狀況，隨
    時採取必要之安全措施，而依當時情形，天候晴，路面乾燥
    、無缺陷、無障礙物，視距良好，並無不能注意之情況，竟
    疏未注意，駛出路面邊線，復未注意車前狀況，讓行進中之
    車輛優先通行，即由路肩位置起步通過路口，適有陳金生騎
    乘車牌號碼DSC-156 號輕機車沿龍山路由西往東方向欲進入
    光華北街而行經該地，因而撞擊陳金生所騎機車，致陳金生
    人車倒地、受有頭部外傷合併硬腦膜下出血（右側）及腦蜘
    蛛膜下出血、左側鎖骨骨折、左側第三肋骨骨折等傷害，經
    送醫急救，仍於同年月4 日上午9 時10分許不治死亡。嗣丙
    ○○向正在附近處理其他交通事故，聽見撞擊聲而前來查看
    之員警承認為肇事人而自首接受裁判。
二、案經丙○○自首暨陳金生之妻甲○○、之子陳炳  、乙○○
    及之女陳素真訴由臺灣苗栗地方法院檢察署檢察官偵查起訴
    。
    理    由
一、訊據被告丙○○對其受僱於長欣商行，平日駕駛車牌號碼H2
    -3608 號自用小貨車載運、銷售貨物，於前述時間，駕車行
    經事故現場，駛出路面邊線，由路肩位置起步時，未注意車
    前狀況，讓行進中之車輛優先通行，直至被害人陳金生所駕
    駛之機車行至小貨車車頭正前方，始發現該機車正由左向右
    穿越路口，以致煞車閃避不及，發生撞擊，使被害人人車倒
    地等情，均已坦承不諱。前開自白，與卷附道路交通事故現
    場圖、道路交通事故調查報告表及現場照片均互核無異，足
    認確與事實相符。本件事故發生原因，經臺灣省竹苗區車輛
    行車事故鑑定委員會鑑定結果，認被告駕駛自小貨車駛出路
    面邊線直行撞擊被害人車為肇事原因，被害人駕駛重機車措
    手不及無肇事因素，有該會94年8 月8 日竹苗鑑940385字第
    0945302621號函附鑑定意見書在卷可稽；經臺灣省車輛行車
    事故覆議鑑定委員會鑑定結果，復認被告駕駛自小貨車，駛
    出快慢車道分隔線，且未注意車前狀況，為肇事原因，有該
    會94年10月4 日府覆議字第0940100627號函在卷可查。又被
    害人因本件交通事故，造成頭部外傷合併硬腦膜下出血（右
    側）及腦蜘蛛膜下出血、左側鎖骨骨折、左側第三肋骨骨折
    ，經送醫急救後，仍因頭部外傷、顱內出血導致中樞衰竭，
    於94年1 月4 日上午9 時10分許不治死亡，此經檢察官督同
    檢驗員相驗無誤，有勘驗筆錄、相驗屍體證明書、照片、驗
    斷書及為恭紀念醫院診斷證明書在卷足憑。被告之業務上過
    失行為，與被害人死亡之結果間，顯有因果關係。從而，本
    件事證明確，被告犯行洵堪認定，應依法論科。
二、核被告所為，係犯刑法第276 條第2 項之業務過失致人於死
    罪。其於肇事後，到場處理之員警詢問時，當場承認為肇事
    人，並陳述肇事經過，而對於未發覺之罪自首，依法減輕其
    刑。本院審酌被告輕率駕駛之行為，除剝奪被害人寶貴之生
    命，並造成被害人家屬精神上之重大創傷，犯後1 年餘期間
    亦未與被害人家屬達成和解或為任何補償，惟其無刑事前科
    （有臺灣高等法院被告前案紀錄表在卷可查），犯本案時年
    輕氣盛，駕車經驗有限，難免較欠謹慎，犯後尚能坦認犯行
    ，於本院審理時與被害人家屬成立調解，願賠償新台幣330
    萬元（含強制險在內），並已給付其中200 萬元，及其智識
    程度、生活狀況等一切情狀，量處如主文所示之刑。查被告
    未曾受有期徒刑以上刑之宣告，考量其年紀尚輕，因一時疏
    忽而犯罪，經歷冗長之刑事偵審程序，應能知所警惕，而無
    再犯之虞，並有繼續工作、賺取收入以賠償被害人之需要，
    本院認為所宣告之刑以暫不執行為適當，爰併予宣告緩刑3
    年，以啟自新。
三、公訴意旨另認被告有未注意遵守燈光號誌之指示行進，於燈
    號仍處於紅燈之際，即貿然加速前行之過失情節。被告則始
    終否認有闖紅燈之行為，辯稱：確定左邊的車子有移動，可
    能是旁邊的車子有看到被害人而減速，而我沒有發現等語。
    經查：本件事故現場（苗栗縣竹南鎮○○路、光華北街口）
    之監視錄影光碟經檢察官勘驗結果，顯示畫面之最初時間為
    94年1 月3 日上午11時25分24.6秒，從24.6秒到26.5秒無車
    輛，到26.5秒剎那出現碰撞畫面、機車倒地，27.8秒被告所
    駕車輛左方快車道（即外線車道）才有第一部車輛駛出（見
    臺灣苗栗地方法院檢察署94年度偵字第865 號偵查卷宗第10
    頁勘驗筆錄），固足認被告駕車進入路口之時間早於同向其
    他車輛約1.3 秒，惟衡諸常情，汽車駕駛人對號誌變化做出
    反應所需時間各有不同，快慢之間約1.3 秒之差距，並非全
    然不可想像，再者，該監視錄影畫面既未能攝得路口號誌時
    相及正在停等紅燈之車輛，自無從據以確認被告車輛進入畫
    面時之燈號為紅燈，且其他車輛於加速通過路口前，車身均
    無任何移動跡象，而推翻被告之辯解。是被告所辯並非毫無
    可採，公訴意旨認被告未依號誌行駛之過失情節部分，應屬
    不能證明。惟此無礙於被告前開業務過失致人於死犯行之成
    立，併此敘明。
據上論斷，應依刑事訴訟法第299 條第1 項前段，刑法第276 條
第2 項、第62條前段、第74條第1 款，罰金罰鍰提高標準條例第
1 條前段，判決如主文。
本案經檢察官石東超到庭執行職務。
中    華    民    國    95    年    3     月    28    日
                  刑事第一庭    審判長法  官  劉興浪
                                      法  官  蔡志宏
                                      法  官  羅貞元
以上正本證明與原本無異。
如不服本判決，應於判決送達後10日內向本院提出上訴狀（應抄
附繕本）。告訴人或被害人如對於本判決不服者，應具備理由請
求檢察官上訴，其上訴期間之計算係以檢察官收受判決正本之日
期為準。
                                      書記官  劉秋雯
中    華    民    國    95    年    3     月    28    日
附錄本判決論罪科刑法條：
刑法第276條第2項
中華民國刑法第276條
(過失致死罪)
因過失致人於死者，處 2 年以下有期徒刑、拘役或 2 千元以下
罰金。
從事業務之人，因業務上之過失犯前項之罪者，處 5 年以下有期
徒刑或拘
役，得併科 3 千元以下罰金。


司法院資訊處製作；財團法人民間司法改革基金會備份。
